臺灣板橋地方法院民事判決            100年度家訴字第198號
原      告  新興資產管理股份有限公司
法定代理人  加藤匠
訴訟代理人  范綱良
            宋家榮
被      告  李傳讓
            林玉燕
上列當事人間請求宣告夫妻分別財產制事件，經本院於民國100
年11月3日言詞辯論終結，判決如下：
    主    文
被告李傳讓與被告林玉燕間之夫妻財產制應改用分別財產制。
訴訟費用由被告負擔。
    事實及理由
一、原告主張：被告李傳讓、林玉燕係夫妻關係，其等婚後並未
    向法院辦理夫妻分別財產制契約登記。被告李傳讓迄今尚積
    欠原告新台幣2,000,000 元之本金及自民國97年4 月12日至
    清償日止按10.3 %計算之利息及按20 %計算之違約金，原告
    前向臺灣屏東地方法院聲請對李傳讓強制執行，惟仍未受償
    ，經該院核發96年度執字第30572 號債權憑證在案，嗣經原
    告查被告李傳讓現無薪津投保資料可供執行，再查被告李傳
    讓財政部臺北市國稅局財產資料，雖查有財產資料但執行無
    實益，被告李傳讓名下無任何財產可供扣押。為此依民法第
    1011條之規定，提起本件訴訟。並聲明：被告李傳讓與被告
    林玉燕間之夫妻財產制應改用分別財產制。
二、被告方面：被告林玉燕、李傳讓表示兩造因原告不同意被告
    提出之清償方式，故未與原告達成和解等語。
三、原告主張被告李傳讓、林玉燕係屬夫妻關係，現婚姻關係存
    續中，婚後未約定夫妻財產制，且被告李傳讓積欠原告債務
    ，經原告對其財產為扣押，而未得受清償，目前尚積欠原告
    本金2,000,000 元，未為清償之事實，為被告所不爭執，並
    有原告所提之被告戶籍謄本、本院登記處函文影本、臺灣屏
    東地方法院丁股96年執字第30572 號債權憑證影本、財政部
    臺灣省北區國稅局98年度綜合所得稅各類所得資料及財產歸
    屬資料清單各1 件附卷可證，自堪認原告主張之事實為真實
    。
四、按夫妻未以契約訂立夫妻財產制者，除本法另有規定外，以
    法定財產制為其夫妻財產制；債權人對於夫妻一方之財產已
    為扣押，而未得受清償時，法院因債權人之聲請，得宣告改
    用分別財產制，民法第1005條、第1011條分別定有明文。所
    謂「未得受清償」，包括全無可扣押之物或所扣押之物數量
    不足及所扣押之財產不足清償該為扣押之債權人債權等情形
    ，有最高法院89年度台上字第854 號判決可資參照。本件原
    告為被告李傳讓之債權人，原告已對被告李傳讓之財產實施
    扣押之強制執行，但仍無法清償，已如前述，則原告依前揭
    民法規定聲請宣告被告夫妻二人改用分別財產制，洵屬有據
    ，應予准許。
五、訴訟費用負擔之依據：民事訴訟法第78條、第85條第1項。
中    華    民    國   100    年    11    月    17    日
                    家事法庭法  官  林春長
以上正本係照原本作成。
如對本判決不服須於判決送達後20日內向本院提出上訴狀（並應
繳納上訴費用及附繕本）。
中    華    民    國   100    年    11    月    17    日
                            書記官  王波君